【裁判字號】    99,簡上,192
【裁判日期】    990813
【裁判案由】    支付命令無效之訴
【裁判全文】
臺灣臺北地方法院民事判決             99年度簡上字第192號
上  訴  人  乙○○
被上訴人    臺北市政府財政局
法定代理人  甲○○
上列當事人間請求確認支付命令無效事件，上訴人對於民國九十
九年三月八日本院臺北簡易庭九十九年度北簡字第二五六七號第
一審判決提起上訴，本院判決如下：
    主    文
上訴駁回。
第二審訴訟費用由上訴人負擔。
    事實及理由
一、按對於簡易程序之第一審裁判，得上訴或抗告於管轄之地方
    法院，其審判以合議行之，民事訴訟法第四百三十六條之一
    第一項定有明文。又原告之訴，依其所訴之事實，在法律上
    顯無理由者，法院得不經言詞辯論，逕以判決駁回之，民事
    訴訟法第二百四十九條第二項亦有明文，此項規定，依同法
    第四百三十六條之一第三項、第四百六十三條之規定，於簡
    易訴訟之第二審程序準用之。
二、本件上訴人起訴意旨略以：鈞院九十八年度促字第一六四六
    六號支付命令（下稱系爭支付命令），承辦司法事務官僅依
    被上訴人所列金額作出裁定，但被上訴人申請期間為民國九
    十一年八月一日起至九十八年五月三十一日止，超過法定期
    間五年，顯然違法，承辦司法事務官竟未察，且本件為上訴
    人與臺北市政府間土地因道路拓寬所生爭執，其所有之建物
    於五十六年間即核准建造，於五十八年間經臺北市政府核發
    使用執照，並無占用云云，爰請求判命系爭支付命令無效（
    原審判決上訴人敗訴，上訴人聲明不服，提起上訴）。
三、經查：
（一）按債權人之請求，以給付金錢或其他代替物或有價證券之
      一定數量為標的者，得聲請法院依督促程序發支付命令；
      債務人對於支付命令之全部或一部，得於送達後二十日之
      不變期間內，不附理由向發命令之法院提出異議；債務人
      對於支付命令未於法定期間合法提出異議者，支付命令與
      確定判決有同一之效力，民事訴訟法第五百零八條第一項
      、第五百一十六條第一項、第五百二十一條第一項定有明
      文。
（二）本件被上訴人於九十八年六月十七日向本院提出民事支付
      命令聲請狀，表明門牌號碼臺北市○○○路○段三五五號
      一至四樓房屋，占用臺北市○○區○○段四小段三三七之
      二地號土地共二平方公尺，而該土地為臺北市所有，上訴
      人為該房屋一樓部分之所有人，無合法占有之權源，受有
      相當於租金之不當得利，依民法第一百七十九條第一項規
      定請求上訴人給付自九十一年八月一日起至九十八年五月
      三十一日止，按占用面積四分之一之比例，及土地公告地
      價年息百分之五計算之不當得利共新臺幣（下同）三千四
      百四十四元及法定遲延利息；經本院於九十八年六月十九
      日核發系爭支付命令，以被上訴人所提民事支付命令聲請
      狀為附件，命上訴人向被上訴人給付三千四百四十四元，
      及自支付命令送達翌日起至清償日止，按週年利率百分之
      五計算之利息，並賠償督促程序費用五百元，該支付命令
      於九十八年六月二十三日送達上訴人位在臺北市○○○路
      ○段三五五號一樓之居所，付與有辨別事理能力之受僱人
      ，復於九十八年七月六日送達上訴人位在臺北市○○路三
      三六巷十八號之住所，由上訴人親自受領，惟上訴人並未
      於支付命令送達後二十日內提出異議，此經本院依職權調
      閱本院九十八年度司促字第一六四六六號支付命令事件卷
      宗審認屬實，揆諸前揭規定，系爭支付命令已與確定判決
      有同一之效力，堪以認定。
（三）系爭支付命令既已與確定判決有同一之效力，依民事訴訟
      法第四百條第一項規定，即具既判力，上訴人自不得於支
      付命令確定後，再以其無占用系爭土地之實體法上理由爭
      執系爭支付命令之效力。又消滅時效完成，僅債務人取得
      拒絕履行之抗辯權，得執以拒絕給付而已，其原有之法律
      關係並不因而消滅（最高法院八十五年台上字第三八九號
      判例意旨參照），是上訴人主張被上訴人請求之金額已逾
      五年時效、顯然違法云云，殊不足取。
四、綜上所述，上訴人所為上開主張，在法律上顯無理由，原審
    所為上訴人敗訴之判決，自無違誤，上訴意旨仍執前詞指摘
    原判決不當，求予廢棄，顯無理由，爰不經言詞辯論，逕予
    駁回。
據上論結，本件上訴人之上訴顯無理由。依民事訴訟法第四百三
十六條之一第三項、第四百六十三條、第二百四十九條第二項、
第七十八條，判決如主文。
中    華    民    國    99    年    8     月    13    日
                  民事第一庭  審判長法  官  許紋華
                                    法  官  賴秀蘭
                                    法  官  洪文慧
上列正本核與原本無異。
本判決不得上訴。
中    華    民    國    99    年    8     月    13    日
                                    書記官  林芝儀

司法院資訊處製作；財團法人民間司法改革基金會備份。
